【裁判字號】    97,易,771
【裁判日期】    980527
【裁判案由】    詐欺
【裁判全文】
臺灣基隆地方法院刑事判決               97年度易字第771號
公  訴  人  臺灣基隆地方法院檢察署檢察官
被      告  庚○○
                    （現另案於台灣苗栗監獄苗栗分監執中）
上列被告因詐欺案件，經檢察官提起公訴（97年度偵字第3282、
4908號），本院判決如下：
    主  文
本件免訴。
    理  由
一、公訴意旨：詳如起訴書（如附件）。
二、按案件曾經判決確定者，應諭知免訴之判決，刑事訴訟法第
    302條第1款定有明文。又訴訟上所謂一事不再理之原則，關
    於實質上一罪或裁判上一罪，亦均有其適用，最高法院60年
    台非字第77號著有判例。
三、按刑事法若干犯罪行為態樣，本質上原具有反覆、延續實行
    之特徵，立法時既予特別歸類，定為犯罪構成要件之行為要
    素，則行為人基於概括之犯意，在密切接近之一定時、地持
    續實行之複次行為，倘依社會通念，於客觀上認為符合一個
    反覆、延續性之行為觀念者，於刑法評價上，即應僅成立一
    罪。學理上所稱「集合犯」之職業性、營業性或收集性等具
    有重複特質之犯罪均屬之，例如經營、從事業務、收集、販
    賣、製造、散布等行為概念者是（最高法院95年度臺上字第
    1079號、95年度臺上字第4686號、96年度臺上字第17 22號
    判決意旨參照）。而刑法刪除第56條連續犯規定，修正理由
    四亦載明：「至連續犯之規定廢除後，對於部分習慣犯，例
    如竊盜、吸毒等犯罪，是否會因適用數罪併罰而使刑罰過重
    產生不合理之現象一節，在實務運用上應可參考德、日等國
    之經驗，委由學界及實務以補充解釋之方式，發展接續犯之
    概念，對於合乎『接續犯』或『包括的一罪』之情形，認為
    構成單一之犯罪，以限縮數罪併罰之範圍，用以解決上述問
    題。」等語，足見立法者亦深知各類型犯罪有其本質上之特
    殊性，非可於連續犯規定刪除後，逕將所有犯罪行為論以數
    罪併合處罰。而學理上包括一罪概念中，關於集合犯之態樣
    ，係指依一般社會通念，特定犯罪行為具有反覆實施之特性
    ，而藉由法條中客觀構成要件之行為要素，涵括上開具有反
    覆實施特性之數個犯罪行為，僅接受一次刑法之評價為已足
    。查電話詐欺乃係新近之犯罪型態，其犯罪型態乃具有集團
    性、縝密分工性、反覆性、計畫性、職業性，顯非屬偶而為
    之的犯罪類型，乃係反覆以同種類詐騙行為為目的之社會活
    動之職業性犯罪，此觀實務上，在刑法修正前，對於此類型
    犯罪，乃依修正前刑法第340 條常業犯論處自明。惟刑法第
    340條之常業詐欺罪，業於95年7月1 日修正公布刪除，自不
    得再以該罪相繩，惟衡諸該種犯罪之習性及社會常情，本即
    具有反覆實施之性質，依社會通念於客觀上乃符合一個反覆
    、延續性之行為觀念，評價為包括一罪之集合犯，尚稱合理
    。
四、查本件被告庚○○係自民國97年6月初迄至為苗栗縣警察局
    竹南分警查獲即97年6月27日止，與共犯甲○○、乙○○、
    辛○○、己○○等組合成一電話詐騙集團，其運作模式可分
    上、中、下游，即上游者研擬詐騙說詞及雇人撥打電話從事
    詐騙，中游者負責收購帳戶、調取帳戶、吸收車手、聯繫車
    手等工作，下游者即領取人頭帳戶、提款及匯款轉帳之車手
    ，每個角色實係參與相同上游者之詐欺組織，且該等詐欺集
    團之整體犯罪行為，亦未超出各角色之犯意聯絡範圍內，故
    被告擔任領錢之「車手」之行為，自應共負共同正犯之責任
    。又查本件被害人眾多，詐欺集團自始即以有計畫性之詐騙
    手法誘使匯款，係以各種手法不斷詐騙不特定人為目的，俱
    見該詐欺集團規模龐大，分工細密，應屬職業性、集團性之
    犯罪，而詐欺集團成員亦有反覆、密集多次提領被害人受騙
    所匯入款項及匯款至指定帳戶之情形，渠等犯行本質上原具
    有反覆、延續實行之特徵，是被告所犯多次共同詐欺取財犯
    行，在法律評價上應均屬於包括一罪之集合犯，僅受1次刑
    法評價，即僅論以一共同詐欺取財罪，合先敘明。
五、次查，本件被告庚○○因於97年6月26日、同年月28日擔任
    詐騙集團領錢車手之行為，業經臺灣苗栗地方法院以犯共同
    詐欺罪，於97年12月30日以97年度易字第1014號協商判決（
    以宣示判決筆錄代之）判處有期徒刑10月確定，此有上開宣
    示判決筆錄及臺灣高等法院被告前案紀錄表附卷可稽，依前
    所述，本案公訴意旨所指被告前揭犯行應屬包括一罪之集合
    犯，僅受1次刑法評價，而係前開97年度易字第1014 號判決
    既判力效力所及，本院自不得為實體上之判決，參照前述規
    定及說明所示，本件爰不經言詞辯論，逕為諭知免訴之判決
    。
據上論斷，應依刑事訴訟法第302 條第1 款、第307 條，判決如
主文。
中    華    民    國    98    年    5    月    27     日
                  刑事第三庭審判長法    官  鄭景文
                                  法    官  黃永定
                                  法    官  林淑鳳
以上正本證明與原本無異。
如不服本判決應於收受送達後10日內向本院提出上訴書狀，並應
敘述具體理由；其未敘述上訴理由者，應於上訴期間屆滿後20日
內向本院補提理由書（均須按他造當事人之人數附繕本）「切勿
逕送上級法院」。
中    華    民    國    98    年    6     月    1     日
                                  書 記 官  王靜敏
附件：
臺灣基隆地方法院檢察署檢察官起訴書
                                      97年度偵字第3282號
                                      97年度偵字第4908號
    被      告  甲○○  男  30歲（民國○○年○月○○日生）
                        國民身分證統一編號：Ｚ000000000號
                        住苗栗縣竹南鎮○○街141巷8號
                        （現羈押在臺灣基隆看守所）
                辛○○  男  30歲（民國○○年○○月○○日生）
                        國民身分證統一編號：Ｚ000000000號
                        住苗栗縣竹南鎮○○街141巷8號
                        （現羈押在臺灣基隆看守所）
                己○○  男  24歲（民國○○年○○月○日生）
                        國民身分證統一編號：Ｚ000000000號
                        住苗栗縣竹南鎮○○街41之1號
                        （現羈押在臺灣基隆看守所）
                乙○○  男  26歲（民國○○年○○月○○日生）
                        國民身分證統一編號：Ｚ000000000號
                        住苗栗縣竹南鎮北戶26號
                        （現羈押在臺灣基隆看守所）
    共同選任
    辯  護  人  林宇文  律律
                張漢榮  律師
    被      告  庚○○  男  18歲（民國○○年○○月○○日生）
                        國民身分證統一編號：Ｚ000000000號
                        住苗栗縣竹南鎮頂大埔41號
                壬○○  男  19歲（民國○○年○月○○日生）
                        國民身分證統一編號：Ｚ000000000號
                        住苗栗縣頭份鎮○○街254巷8號
                戊○○  男  19歲（民國○○年○月○○日生）
                        國民身分證統一編號：Ｚ000000000號
                        住苗栗縣竹南鎮公館仔207號
                丁  ○  男  19歲（民國○○年○月○○日生）
                        國民身分證統一編號：Ｚ000000000號
                        住苗栗縣竹南鎮○○路12巷16號
上列被告因詐欺案件，已經偵查終結，認應該提起公訴，茲將犯
罪事實及證據並所犯法條分敘如下：
        犯  罪  事  實
一、乙○○曾於民國92年間犯槍砲彈藥刀械管制條例案件，經臺
    灣苗栗地方法院判處有欺徒刑9月確定，於93年4月27日入監
    執行，於94年1月27日執畢出監，猶不知悔改。復與甲○○
    、辛○○、己○○、邱翊華、張佳凱（邱翊華、張佳凱2人
    另案偵辦）自民國96年10月間起，與大陸地區真實姓名年籍
    不詳之人所組成之詐騙集團基於犯意之聯絡，另庚○○、壬○○、戊○○、丁○等人自97年6月間起，亦與乙○○、甲○○、辛○○、己○○等基於犯意之聯絡，由甲○○承租苗
    栗縣竹南鎮○○路○段350號作為會合、聯絡及收取提領被
    詐款項之地點，乙○○則負責與大陸地區詐騙集團綽號「阿
    呆」、「王仔」之成員聯繫，由辛○○負責收購人頭帳戶及
    提款卡，辛○○並與己○○、庚○○、壬○○、戊○○、丁○等人擔任「車手」，利用甲○○及乙○○提供之王八電話
    卡（己○○使用之行動電話為0000000000及0000000000，其
    餘「車手」使用之行動電話用完即棄置不詳處所，未據扣案
    ），與甲○○之0000000000號行動電話及乙○○之行動電話
    （用完即棄置不詳處所，未據扣案）聯繫，依甲○○及乙○○之指示，至自動櫃員機提領被詐騙款項。其等在附件編號
    1至編號32所示之時間，以附件編號1至編號32所示搜購得之
    人頭金融帳戶，向附件編號1至編號32所示之丙○○等被害
    人，分別以附編號1至編號32之備註欄所載之網路交友、東
    森購物台匯款有問題等事由，撥打電話向丙○○等被害人詐
    騙，使丙○○等被害人陷於錯誤，至附件編號1至編號32 所
    示地址之動櫃員機，依指示按鍵將自己款項匯入上開人頭金
    融帳戶內（其中丙○○係在基隆市○○路台新銀行基隆分行
    自動櫃員機匯款），旋由乙○○指示辛○○、己○○，甲○○指示庚○○、壬○○、戊○○、丁○等人，至附件編號1
    至編號32之自動櫃員機提領，得款後再由各「車手」攜至苗
    栗縣竹南鎮○○路○段350號，領得之詐騙款項，庚○○、
    壬○○、戊○○、丁○等人可抽得百分之二，甲○○抽百分
    之三，己○○及辛○○可抽百分之五，乙○○抽百分之八，
    其餘由己○○依乙○○指示匯往大陸地區詐騙集團指示之不
    詳帳戶內。嗣經本署檢察官指揮警方循線偵辦，並聲請臺灣
    苗栗地方法院核發搜索票，於97年7月31日下午5時30分許，
    在苗栗縣竹南鎮○○路106巷16弄9號5樓之3實施搜索，在甲○○身上扣得用以聯絡「車手」之0000000000行動電話1支
    ，另在己○○身上扣得用以與乙○○聯絡提領詐騙款項之
    0000000000號及0000000000號行動電話2支、己○○依乙○○指示於附件編號29、30號（97年7月31日）提領之新臺幣
    （下同）9萬元、許昱婷之臺灣銀行（帳號000000000000）
    存摺1本及提款卡1張、王鍾貴香之華南銀行（帳號00000000
    0000）存摺1本及提款卡1張、曹彩均之郵局（帳號00000000
    000000）存摺1本及提款卡1張、林家葳之郵局（帳號000000
    00000000）存摺1本及提款卡1張、唐曙明之彰化銀行（帳號
    00000000000000）存摺1本及提款卡1張、薛月雲之萬泰銀行
    （帳號000000000000）存摺1本及提款卡1張、王鍾貴香之萬
    泰銀行（帳號000000000000）摺1本及提款卡1張及己○○於
    附件編號23至30號提領被詐騙款項之自動櫃員機交易明細表
    25張，因而查獲上情。
二、案經基隆市警察局移送偵辦。
        證 據 並 所 犯 法 條
一、訊據被告乙○○、甲○○、辛○○、己○○、庚○○、壬○○、戊○○、丁○等人於警詢時及本署偵查中，對於上揭犯
    罪事實均坦承不諱。核與如附件編號1至編號32所載之丙○○等被害人於警詢時指述之情節相符。並有如附件編號1至
    編號32所載人頭帳戶、被害人自動櫃員機匯款交易明細表、
    人頭帳戶交易明細資料附卷可稽。且有被告辛○○提領被詐
    匯款之自動櫃員機監視錄影翻拍照片6張、被告庚○○提領
    被詐匯款之自動櫃員機監視錄影翻拍照片6張可徵。復有如
    上揭犯罪事實欄所載之扣案物可資佐證，被告等犯嫌均堪認
    定。
二、核被告等所為，均係犯刑法第339條第1項之詐欺取財罪嫌。
    其等有犯意聯絡及行為分擔，請依刑法第28條之規定，論以
    共同正犯。被告乙○○曾受有期徒刑之執行，於94年1月27
    日執畢出監，有其刑案資料查註紀錄表在卷可稽，其於5年
    以內故意再犯本件有期徒刑以上之罪，為累犯，請依刑法第
    47條第1項之規定，加重其刑。如犯罪事實欄所載扣案之行
    動電話3支及自動櫃員機交易明細表25張，分別為被告甲○○及己○○所有供犯罪所用或因犯罪所生之物，併請依法宣
    告沒收。
三、依刑事訴訟法第251條第1項提起公訴。
    此    致
臺灣基隆地方法院
中    華    民    國    97    年    11    月    27    日
                              檢察官  林  伯  宇
本件正本證明與原本無異
中    華    民    國    97    年    11    月    27    日
                              書記官  辜  鈞  珩
附錄所犯法條：
刑法第339條第1項
意圖為自己或第三人不法之所有，以詐術使人將本人或第三人之
物交付者，處5年以下有期徒刑、拘役或科或併科1千元以下罰金
。
以前項方法得財產上不法之利益或使第三人得之者，亦同。
前二項之未遂犯罰之。


司法院資訊處製作；財團法人民間司法改革基金會備份。
